【裁判字號】    97,台上,2135
【裁判日期】    970522
【裁判案由】    違反毒品危害防制條例
【裁判全文】
最高法院刑事判決            九十七年度台上字第二一三五號
上  訴  人  乙○○
            甲○○
                    押）
上列上訴人等因違反毒品危害防制條例案件，不服台灣高等法院
台中分院中華民國九十七年三月十二日第二審判決（九十六年度
上訴字第三０三四號，起訴案號：台灣台中地方法院檢察署九十
六年度「原判決誤植九十五年度」偵字第一二六二一號），提起
上訴，本院判決如下：
    主  文
上訴駁回。
    理  由
按刑事訴訟法第三百七十七條規定：上訴於第三審法院，非以判
決違背法令為理由，不得為之。是提起第三審上訴，應以原判決
違背法令為理由，係屬法定要件，如果上訴理由書狀未依據卷內
訴訟資料，具體指摘原判決不適用何種法則或如何適用不當，或
所指摘原判決違法情事，顯與法律規定得為第三審上訴理由之違
法情形，不相適合時，均應認其上訴為違背法律上之程式，予以
駁回。本件原審經審理結果，認為上訴人乙○○、甲○○二人共
同運輸第一級毒品海洛因之犯行明確，因而撤銷第一審所為科刑
之判決，改判均論處上訴人二人共同運輸第一級毒品罪刑（乙○
○累犯，處有期徒刑十六年；甲○○處有期徒刑十五年六月），
已詳敘調查、取捨證據之結果及憑以認定犯罪事實之心證理由。
並就上訴人二人否認犯行之供詞及所辯各語認非可採，予以論述
。乙○○上訴意旨略以：上訴人二人運送毒品乃供己施用，警詢
中自白犯罪，係受警員誘導所致，且依該自白，既於民國九十六
年一月間，已謀議販毒及平分所得，何以復於同年四月十九日以
電話重覆約定，並遲至同年五月方自大陸購毒返台，且始終未曾
言及上訴人二人出資及旅費之分攤等項，前後矛盾，疑點亦多，
顯見該自白非屬實在。尤以上訴人二人私運入境台灣之海洛因僅
約值新台幣（下同）十萬元，扣除購入成本及上訴人二人出國旅
費、食宿等，幾無利可圖，苟非供己食用，當不致甘冒重刑風險
運送來台，原判決認上訴人二人意圖販售牟利，顯與事實不符云
云。甲○○上訴意旨略以：（一）、證人於警詢中所為之陳述，
是否有較可信之特別情況，應視陳述作成之原因、過程等定之，
非得以之製作在先，即認得採為證據，俾免警詢因此均得排除審
判中經具結、詰問之證言，且此屬證據能力之問題，與內容是否
真實之證明力問題不同。原判決就乙○○於警詢中之供證，徒以
之詢問之時間在前，且內容記載完整，即認有較可信之特別情況
，有違證據法則。（二）、甲○○之選任辯護人於原審已分別於
準備程序以言詞及書狀主張乙○○於檢察官偵訊時所為陳述未經
對質、詰問，無證據能力，原判決謂上訴人二人就乙○○偵查中
之陳述，不爭執其證據能力亦未聲明異議，因認之有證據能力云
者，殊難謂無證據上理由矛盾之違誤。（三）、卷附監聽譯文乃
傳聞證據，且係針對本件特定案件所為，非屬刑事訴訟法第一百
五十九條之四規定之特信文書；另乙○○是否基於販賣營利之意
圖，運輸海洛因，並不能據為認定甲○○是否犯罪之證據，況乙
○○於偵、審中已陳明其攜帶毒品返台係為供己施用，前於警詢
中自承擬販賣他人圖利一節，並不實在等語，足徵乙○○自白前
後不一，有重大瑕疵，復無其他佐證，原判決俱採為認定甲○○
有罪判決之基礎，同有採證違背證據法則之違法。（四）、甲○
○屢以本件查扣之毒品數量有限，扣除成本及往返機票、食宿等
費用，獲利無幾，上訴人二人不可能為此甘冒重刑風險，原判決
未予採納，亦未敘明不採之理由，自屬理由不備。（五）、依原
判決認定之事實，甲○○並未分擔實行犯罪行為，縱有同謀之情
，依修正後之刑法第二十八條，並非共同正犯。原判決論處甲○
○運輸海洛因之共同正犯，顯有適用法則不當之違法云云。惟查
：（一）、原判決依憑乙○○於九十六年五月十六日自大陸入境
台灣，在桃園國際機場時，遭警查獲並自其肛門取出以手術手套
、膠帶及保險套包裹之球狀物六顆，經法務部調查局鑑定確含海
洛因成分等情，乙○○於警詢、九十六年五月十七日檢察官偵訊
時並自白與甲○○基於私運海洛因入境台灣販賣圖利之共同犯意
聯絡，由其至大陸地區購買海洛因，攜回台灣，擬交由甲○○販
賣等語，甲○○於檢察官訊問時雖否認共同運輸海洛因，然坦承
乙○○確向其提議運輸、販賣毒品海洛因，其亦應允介紹友人代
銷之情，而上訴人二人彼此並無怨隙，且乙○○上開警詢中之供
述，除不利於甲○○外，同時亦自承犯罪，並詳述彼此謀議、聯
絡及分擔實行犯罪之經過，衡情乙○○當不致為誣攀他人而自陷
己罪，另佐以彼等持用之行動電話，於原判決事實欄所示上訴人
二人運輸海洛因期間，確互有通聯，足徵乙○○所述洵非虛言。
而交易毒品事涉刑事重責，倘非為圖利，當無甘冒此風險之理，
故有償交易毒品價格，雖無公定數額，每隨交易雙方資力或關係
深淺、供需數量等而互有差異，然其圖利之目的，則無二致，尤
以乙○○既供稱因資力不佳，始與甲○○謀議運輸、販賣毒品海
洛因，彼等主觀上有營利意圖甚明。因認上訴人二人確有共同販
賣、私運海洛因入境台灣行為。對乙○○嗣翻異前供，改稱其運
輸海洛因至台灣係為供己施用云云，及甲○○否認犯行，所辯乙
○○向其提議販運毒品海洛因營利時，其僅允諾介紹友人代銷毒
品，未應允共同犯罪，當時稱販毒有利可圖，僅屬戲言，其無毒
品前科，自無販毒能力云云，亦以綜觀乙○○於警詢、審判中供
述之時間先後、受干擾程度、內容完整性等而為判斷，乙○○警
詢之供述具有較可信之特別情況，自有證據能力，且核與偵查中
供述亦相符合，應可採信，故乙○○於審判中所執輸入海洛因係
為供己施用之說，乃事後更異之詞，且與其無施用毒品前科之事
實矛盾，純屬避就之詞，另甲○○空言否認犯行，所辯無毒品前
科，尚與其是否販運毒品海洛因事實之認定無關，俱不足採等語
，加以指駁。此乃原審本其職權之行使，對調查所得之證據定其
取捨，為價值上之判斷，據以於判決內認定上訴人二人之犯行，
顯無違背客觀上之經驗法則與論理法則，自非上訴意旨憑其個人
主觀意思所得任意指摘。至上訴人等遭查獲之海洛因淨重三十．
四四公克，雖非龐大，然仍具相當數量，上訴人二人以之獲利有
限，據而否認有營利意圖，本無足取，原判決未特別就此說明如
何不足採信，對判決既不生影響，亦難指為有理由不備之違法。
（二）、交互詰問制度設計之主要目的，旨在辯明供述證據之真
偽，以發現真實，並使被告藉由對證人之詰問，落實其訴訟上之
防禦權，故證人於檢察官偵查中之陳述，苟已依法具結，且無顯
不可信之情況，而合於刑事訴訟法第一百五十九條之一第二項傳
聞證據得具有證據能力之例外規定，嗣於法院審理中，並經依法
傳喚到庭，予被告行使詰問權之機會，踐行合法之調查程序，其
既已達保障被告之訴訟防禦權及辯明證言真偽以發現真實之目的
，自得作為證據，要不因其詰問非於偵查中陳述時當庭為之而異
其認定。原判決以乙○○偵查中所為與甲○○共同謀議販運海洛
因之證言，業經具結且經勘驗錄音光碟亦無違法取供等顯不可信
之情形，嗣於第一審審理中並行交互詰問以確保甲○○之對質詰
問權，甲○○復未以之係傳聞而對證據能力聲明異議，自有證據
能力而採為判決之基礎，要無上訴意旨所指違背證據法則之違失
。至卷附乙○○之監聽譯文，原判決並未直接採為不利於甲○○
判斷之依據，是其關於該譯文證據能力之論述有無違誤，於判決
結果不生影響，上訴意旨執以指摘原判決不當，核與法律規定得
上訴第三審之理由不相適合。（三）、九十四年二月二日修正之
刑法第二十八條，固將共同正犯，由共同「實施」犯罪之行為者
，限縮為共同「實行」犯罪之行為者，而排除於著手實行犯罪前
陰謀與預備階段之共同正犯。然依司法院釋字第一０九號解釋意
旨，以自己犯罪之意思，事先同謀，由其中一部分人實行犯罪之
行為，其未下手實行之共謀者，對他人本於犯意聯絡所分擔實行
之行為，應同負全部責任而為共同實行犯罪之人，依上開規定，
自屬共同正犯。原判決認甲○○與乙○○謀議販運海洛因牟利，
並推由乙○○分擔實行販入及運輸行為，而對甲○○論以運輸海
洛因共同正犯，並無適用法則不當之可議。至其餘上訴意旨，則
係就屬原審採證認事職權之適法行使及原判決已說明事項，徒憑
己見，任意指摘為違法，且仍為單純事實之爭執，亦難謂為適法
之第三審上訴理由。依上揭說明，本件上訴人二人之上訴皆為違
背法律上之程式，應予駁回。
據上論結，應依刑事訴訟法第三百九十五條前段，判決如主文。
中    華    民    國  九十七  年    五    月  二十二  日
                      最高法院刑事第四庭
                          審判長法官  張  淳  淙
                                法官  劉  介  民
                                法官  張  春  福
                                法官  蔡  彩  貞
                                法官  魏  新  和
      本件正本證明與原本無異
                                      書  記  官
中    華    民    國  九十七  年    六    月    二    日
                                                      V


司法院資訊處製作；財團法人民間司法改革基金會備份。
